【裁判字號】    97,訴,1870
【裁判日期】    980507
【裁判案由】    偽造文書等
【裁判全文】
臺灣高雄地方法院刑事判決              97年度訴字第1870號
公  訴  人  臺灣高雄地方法院檢察署檢察官
被      告  甲○○
                    現另案於於高雄監獄執行中
上列被告因偽造文書等案件，經檢察官提起公訴（97年度偵字第
25442 號），本院判決如下：
    主  文
甲○○犯竊盜罪，累犯，處有期徒刑伍月，如易科罰金，以新台
幣壹仟元折算壹日。
其他被訴變造私文書罪部分，無罪。
    事  實
一、甲○○意圖為自己不法之所有，於民國97年7 月9 日20時至
    同年7 月10日9 時20分間某時，在高雄縣鳳山市○○路594
    號前，以自備鑰匙插入引擎號碼︰4CW-043575號車牌號碼號
    NB9-236 號機車（原為李國榮所有，李國榮於97年2 月25日
    死亡後，由李國榮之兄乙○○使用中）之電源孔，發動引擎
    後騎走之方式加以竊取，得手後供己騎用。嗣因甲○○在不
    詳時、地，將上開機車車牌丟棄，改懸掛向李宗玉借用之PK
    A-355 號車牌，並於97年9 月2 日16時30分許，騎乘上開機
    車行經高雄縣鳳山市○○○路100 巷17號前，因系爭機車懸
    掛之車牌明顯傾斜朝上，經警方攔檢而查獲。
二、案經高雄縣政府警察局鳳山分局移送台灣高雄地方法院檢察
    署檢察官偵查起訴。
    理  由
壹、證據能力部分：
一、按被告以外之人於審判外之言詞或書面陳述，除法律有規定
    者外，不得作為證據，刑事訴訟法第159 條第1 項固定有明
    文；惟被告以外之人於審判外之陳述，雖不符同法第159 條
    之1 至159 條之4 之規定，而經當事人於審判程序同意作為
    證據，法院審酌該言詞陳述或書面陳述作成時之情況，認為
    適當者，亦得為證據，刑事訴訟法第159 條之5 第2 項亦定
    有明文。經查，本件證人即被害人乙○○於警詢之陳述，為
    被告以外之人於審判外之言詞陳述，被告及檢察官均同意作
    為證據，本院審酌上開證據作成時之情況，認為適當，依上
    開說明，自應有證據能力，而得作為本件認定犯罪事實之證
    據。
二、又按除顯有不可信之情況外，公務員職務上製作之紀錄文書
    、證明文書，亦得為證據，刑事訴訟法第159 條之4 第1 款
    定有明文。經查，本件卷附之贓物認領保管單，屬公務員於
    其職務上製作之證明文書，亦查無何顯不可信之情形，具有
    證據能力，而得作為本件認定犯罪事實之證據。
貳、有罪部分：
一、上開事實業據被告甲○○於本院審理中坦承不諱，核與證人
    即被害人乙○○於警詢中所證述之情節相符，並有贓物認領
    保管單1 紙在卷可查，罪證明確，被告犯行堪以認定。
二、核被告所為，係犯刑法第320 條第1 項之普通竊盜罪。被告
    曾因懲治盜匪條例案件，經法院判處有期徒刑9 年確定，於
    91年4 月3 日因假釋出監，並於95年8 月5 日因假釋期滿而
    執行完畢，有其台灣高等法院被告前案紀錄表1 份在卷可查
    ，其於執行完畢後5 年內再犯本件有期徒刑以上之罪，為累
    犯，應依刑法第47條第1 項規定加重其刑。審酌被告不思循
    正當途徑賺取財物，竟因為自己之便利即竊取他人之機車，
    行為非當，惟竊取之財物價值尚非鉅大，犯罪之手段尚非惡
    劣，犯後坦承犯行態度良好及其他等一切情狀，量處如主文
    所示之刑，並諭知易科罰金之折算標準。
、無罪部分：
一、公訴意旨另以：被告甲○○於竊取上開NB9-236 號機車得手
    後，在不詳時、地，將上開機車車牌丟棄，再將向不知情友
    人李宗玉借用車號PKA-355 號機車之車牌，拆下後並懸掛至
    上開機車上，復基於變造特種文書之犯意，以自備之螺絲起
    子將上開機車之引擎號碼磨損，藉以逃避警方追查，致生損
    害於乙○○之權益及監理機關對於車籍資料管理之正確性，
    因認被告涉有刑法第210 條之變造私文書罪嫌等語。
二、按犯罪事實應依證據認定之，無證據不得認定犯罪事實，又
    不能證明被告犯罪，應諭知無罪之判決；刑事訴訟法第15 4
    條第2 項及第301 條第1 項分別定有明文。再按刑事訴訟法
    上所謂認定犯罪事實之證據，係指足以認定被告確有犯罪行
    為之積極證據而言，如未能發現相當證據或證據不足以證明
    ，自不能以推測或擬制之方法，以為裁判基礎。而認定不利
    於被告之事實，須依積極證據，苟積極證據不足為不利被告
    之認定時，即應為有利於被告之認定，更不必有何有利之證
    據；又認定犯罪事實所憑之證據，雖不以直接證據為限，間
    接證據亦包括在內，然而無論直接證據或間接證據，其為訴
    訟上之證明，須於通常一般之人均不致有所懷疑，而得確信
    其為真實之程度者，始得據為有罪之認定，倘其證明尚未達
    到此一程度，而有合理之懷疑存在，無從使事實審法院得有
    罪之確信時，即應由法院為諭知被告無罪之判決。亦即若證
    據資料在經驗科學上或論理法則上尚有對被告較為有利之存
    疑，而無從依其他客觀方法排除此項合理之可疑，即不得以
    此資料作為斷罪之基礎，且刑事訴訟制度受「倘有懷疑，即
    從被告之利益為解釋」、「被告應被推定為無罪」之原則所
    支配，故得為訴訟上之證明者，無論為直接或間接證據，須
    客觀上於一般人均不致有所懷疑而達於確信之程度者，始可
    據為有罪之認定，倘其證明尚未達於「確信」之程度，而有
    合理可疑存在時，即難據以為被告不利認定，換言之，在法
    律判斷上，即不能為被告有罪之認定。又按刑法上所謂變造
    文書，係指無製作權者，就他人所製作之真正文書，加以改
    造而變更其內容之意，最高法院28年上字第2278號、51年台
    上字第295 號判例可資參照。
三、訊之被告甲○○對於以螺絲起子磨損上開NB9-236 號機車引
    擎號碼一事固不諱言，而機車引擎號碼依習慣足以表示機車
    出廠與車籍之證明，固屬刑法第220 條第1 項之準私文書；
    然查本件證人即查獲本件機車失竊之警員丙○○到庭證稱：
    查獲本件被告騎用之上開機車時，引擎號碼有敲打過的痕跡
    ，無法全部辨識引擎號碼，後來由從機車的置物箱裡面的紋
    身號碼上找到引擎號碼，引擎上有號碼，可是無法全部判讀
    ，因為有敲打過，引擎碼有很多碼，有的數字已無法看出等
    語明確（見審卷第64頁反面─65頁），依此被告固有對於上
    開機車之引擎號碼加以磨損，惟並未加以更改其號碼或重新
    打造，另行製作其他引擎號碼而使原引擎號碼之內容變更；
    又依卷附警方於案發後所製作之機車引擎號碼相片，亦未見
    有另行變更引擎號碼之情形；從而被告所為與變造私文書係
    將原有文書加以改造而變更其內容之構成要件顯然不合；本
    件復查無其他之積極之證據，足以證明被告有何變造私文書
    之犯行；核之上開法條及判例之意旨，被告此部分之犯罪尚
    屬不能證明，自應為無罪之諭知。
據上論斷，應依刑事訴訟法第299 條第1 項前段、第301 條第1
項，刑法第320 條第1 項、第47條第1 項、第41條第1 項前段，
刑法施行法第1條之1，判決如主文。
中    華    民    國    98    年    5     月    7    日
              刑事第七庭    審判長法  官  陳  箐
                                  法  官  莊珮君
                                  法  官  林俊寬
以上正本證明與原本無異。
如不服本判決應於收受送達後10日內向本院提出上訴書狀，並應
敘述具體理由；如未敘述上訴理由者，應於上訴期間屆滿後20日
內向本院補提理由書（均須按他造當事人之人數附繕本）「切勿
逕送上級法院」。
中    華    民    國    98    年    5     月    8     日
                                  書記官  林香如
附錄法條：
刑法第320條第1項
意圖為自己或第三人不法之所有，而竊取他人之動產者，為竊盜
罪，處5年以下有期徒刑、拘役或500元以下罰金。


司法院資訊處製作；財團法人民間司法改革基金會備份。
